【裁判字號】    95,簡上,80
【裁判日期】    951102
【裁判案由】    傷害等
【裁判全文】
臺灣花蓮地方法院刑事判決              95年度簡上字第80號
上  訴  人  臺灣花蓮地方法院檢察署檢察官
上  訴  人
即  被  告  丁○○○
被      告  己○○
                        號3樓之1
上列上訴人因被告傷害等案件，不服本院花蓮簡易庭95年度花簡
字第376號中華民國95年5月16日第一審判決（聲請簡易判決處刑
案號：臺灣花蓮地方法院檢察署95年度偵字第 828號），提起上
訴，及上訴後檢察官移送併案（同署95年度偵字第3272號），經
本院合議庭判決如下：
    主  文
原判決關於己○○毀損部分及定執行刑部分、丁○○○部分均撤
銷。
己○○被訴毀損部分無罪。
丁○○○無罪。
其餘上訴駁回。
    事    實
一、己○○與丁○○○為鄰居，因難以忍受長期遭丁○○○所養
    雞隻啼叫侵擾睡眠之苦，竟一時惱怒，基於恐嚇之犯意，於
    民國95年1月22日上午9時許，持其所有鐵鎚乙支及未開蓋之
    鹽酸乙瓶，進入花蓮市○○路81號永明眼鏡行，以鐵鎚持續
    敲打店內展示櫃台強化玻璃檯面2、3下（未破裂），並將手
    中所持鹽酸瓶在空中揮舞，以傾洩其長期壓抑之怒氣，致使
    當時正在櫃台內看店之戊○○（係丁○○○之女）因突遇己○○之侵犯性舉動而心驚，嗣經戊○○緊急呼救，其男友丙○○、父親丁○○○聞訊後迅速馳援，旋將己○○扳倒壓制
    在地，詎己○○於遭壓制後，仍盛怒未消續對驚魂未定之戊○○以言詞恫嚇稱：就算警察來，我以後還會再來，不會放
    過妳等語，致使戊○○心生畏懼。嗣經警據報到場處理，並
    扣得己○○所有之鐵鎚乙支及鹽酸乙瓶。
二、案經戊○○（聲請簡易判決書誤植為丁○○○）訴由花蓮縣
    警察局花蓮分局報請臺灣花蓮地方法院檢察署檢察官聲請以
    簡易判決處刑及於上訴後移送併案審理。
    理    由
壹、上訴駁回部分
一、訊據被告己○○固坦承有於上開時間持鐵鎚、鹽酸進入永明
    眼鏡行理論，惟矢口否認有何恐嚇犯行，辯稱：伊僅係整理
    完車庫，順手持鐵鎚及鹽酸前往找渠等理論而已，並無恐嚇
    之意，亦未曾拿鹽酸對渠等潑灑云云。經查上開恐嚇犯罪事
    實，已據證人即告訴人戊○○及證人庚○○（係來店之顧客
    ）、丙○○（斯時係戊○○之男友，目前為莊女之配偶）於
    本院審理時到庭指證翔實（見本院95年9月7日審判筆錄第 5
    至 9頁、第12至14頁、第15至17頁），並有照片多幀附卷及
    被告己○○所持之鐵鎚乙支、鹽酸乙瓶扣案可證，復經本院
    於95年10月12日前往永明眼鏡行履勘，發現該店展示櫃台強
    化玻璃檯面確有 2處敲擊點，此有履勘筆錄乙份、現場簡圖
    及相關照片數幀在卷可佐；參以被告己○○於盛怒之下，攜
    上開可攻擊人之物品前往永明眼鏡行理論，客觀上均足使人
    頓時心驚，何況告訴人為一弱女子，斯時正獨自在櫃臺內看
    店照顧生意，遇此侵犯舉動，焉有不懼之理，旋被告己○○
    雖遭莊女家人壓制在地，然仍餘怒未消放話恫嚇，益足使驚
    魂未定之告訴人畏懼程度加劇。所辯旨在卸責，並無足採。
    是本件此部分事證已明，其恐嚇犯行洵堪認定。雖被告丁○○○自稱伊亦係遭恐嚇之被害人云云，然查被告己○○持鐵
    鎚及鹽酸至該店向戊○○恐嚇當時，被告丁○○○尚不在場
    ，係待戊○○呼救後，始下樓查探究竟，此點已據被告丁○○○自承在卷，並據證人戊○○、庚○○到庭證述屬實；至
    其下樓見狀後，合力與甫自店後趕來之丙○○將被告己○○
    扳倒壓制在地，情勢已在其等控制之中，因此再當被告己○○放話恫嚇之前曾與伊對話而仍在櫃臺之戊○○時，客觀上
    當不致使同在現場之被告丁○○○因被告己○○之上開言語
    而生畏懼。是被告丁○○○稱其亦遭被告己○○恐嚇乙節，
    當屬言過其實，洵有誤會。至公訴人移送併案意旨認被告己○○上開行為除犯恐嚇罪外，另牽連涉及刑法第278條第3項
    、第 1項之重傷害未遂罪嫌云云，然此部分已據蒞庭檢察官
    以欠缺積極事證證明，而當庭減縮重傷害未遂之併案事實敘
    述及刪除前揭併案所引之重傷害未遂法條，本院自不再就此
    重傷害未遂部分進行審理，一併說明。
二、核被告己○○所為，係犯刑法 305條之恐嚇危害安全罪。原
    審以其此部分犯罪事證明確，乃依法判處拘役30日，如易科
    罰金，以（銀元）300元折算1日，並沒收扣案之鐵鎚乙支及
    鹽酸乙瓶，認事用法並無不當。雖檢察官以被告己○○並無
    悔意且未賠償，原審量刑稍嫌過輕為由，提起上訴。然查量
    刑之斟酌乃實體法賦予法院得自由裁量之事項，原審基於檢
    察官聲請簡易判決處刑書所載犯罪事實之認定，在法定刑度
    內為量刑，並未逾越法律規定範圍或有濫用權限情事，亦無
    失出失入之情形，本院認依刑法第57條規定，審酌被告己○○當時之犯罪動機、手段、所受刺激、所生危害及其犯後態
    度等一切情狀，堪認原審所量刑度尚稱允當，並無過輕之情
    形，檢察官上訴求予撤銷改判，並無理由，應予駁回。
三、按行為後法律有變更者，依修正前刑法第2條第1項之規定，
    以適用裁判時法為原則，如行為時法有利於行為人，則例外
    適用行為時法。惟依修正後刑法第2條第1項規定，以適用行
    為時法為原則，僅於裁判時法有利於行為人時，例外的適用
    裁判時法。被告於行為後，刑法部分條文已於民國95年7月1
    日修正公布施行，其中關於刑法第41條易科罰金及第38條沒
    收之條文業經修正，依新刑法第2條第1項前段規定，應適用
    行為時法，即修正前刑法第41條第1項前段及第38條第1項第
    2 款之規定，以往實務見解，固認原判決未及比較適用新舊
    法時，上訴後，雖比較結果以舊法有利於行為人，而原判決
    別無其他撤銷事由，仍應由上訴審以此為由撤銷改判。惟修
    正後之規定係以適用行為時法為原則法，因此原判決雖未及
    比較適用，然上訴本院後，經比較新舊法，行為後之法律並
    非較有利於行為人，仍應適用行為時即修正前刑法第41條第
    1 項前段及第38條第1項第2款之規定，則原判決適用行為時
    法即無不當，自不構成撤銷事由，併予敘明。
貳、撤銷改判部分
一、檢察官聲請簡易判決處刑意旨另以：被告己○○基於毀損之
    犯意，於上揭時、地，以腳踢椅子致櫃子下方玻璃破裂 2塊
    （聲請簡易判決處刑書誤植為 3塊）；而上訴人即被告丁○○○為制止被告己○○手持鹽酸之危害，遂將被告己○○壓
    制在地，並以右膝撞擊被告己○○嘴唇，致其嘴唇受有輕微
    之擦傷，因認被告己○○此部分所為，另涉犯刑法第 354條
    之毀損罪嫌及被告丁○○○所為，涉犯刑法第277條第1項之
    傷害罪嫌云云。
二、按犯罪應依證據認定之，無證據不得認定其犯罪事實；又不
    能證明被告犯罪者，應諭知被告無罪之判決，刑事訴訟法第
    154條第2項、第301條第1項分別定有明文。又事實之認定，
    應憑證據，如未能發現相當證據，或證據不足以證明，自不
    能以推測或擬制之方法，為裁判基礎（最高法院40年台上字
    第86號判例參照）。再者，認定不利於被告之事實，須依積
    極證據，苟積極證據不足為不利於被告事實認定時，即應為
    有利於被告之認定，更不必有何有利之證據（最高法院30年
    上字第816號判例可參）。
三、本件檢察官認被告己○○另犯毀損罪嫌，無非以被害人即被
    告丁○○○之指述及證人戊○○、丙○○等人之證述，暨永
    明眼鏡行營業廳左右兩側展示櫃下方垂直鏡面玻璃各有 1處
    破損之現場照片為據。訊據被告己○○堅決否認有何毀損犯
    行，辯稱：伊當時已遭丁○○○、丙○○等多人壓倒制伏在
    地，並不知展示櫃下方垂直鏡面玻璃如何破損等語。經查當
    被告己○○於惱怒之情形下，手持鐵鎚及鹽酸進入永明眼鏡
    行理論不遂，卻遭告訴人戊○○家人合力壓制於地，遇此情
    形其必激動奮力反抗，因此強烈掙扎以擺脫壓制即為情理之
    常，而經本院現場履勘，查其倒地之處恰在該眼鏡行營業廳
    靠兩側展示櫃附近，而展示櫃旁又有約五公斤重之原木古董
    椅數張，因此當其四肢掙扎踢踹或欲隨手拿起身旁木椅作為
    反制工具，過程中極易因椅子過重無法單手舉起而造成木椅
    子傾倒或因腳踹掙扎而不慎踢及腳端木椅，導致甚重之木椅
    接觸到脆弱之鏡面玻璃而發生破裂情形，易言之，以當時衝
    突混亂之場面，系爭鏡面玻璃之破損應係於被告己○○掙扎
    反抗之過程中無意間所造成，當非其故意而為，而相關物品
    擺設位置均經本院到場勘驗明確，況被告丁○○○對於壓制
    被告己○○倒地曾遭其強烈反抗乙節並不爭執，證人戊○○
    、丙○○及庚○○對於斯時之混亂失序場面亦已到庭證實在
    卷，實難認被告己○○有毀損展示櫃下方垂直鏡面玻璃之故
    意，檢察官認其尚涉毀損罪嫌，不無誤解。又檢察官認被告
    丁○○○涉犯傷害罪嫌，無非係以告訴人即被告己○○之指
    訴、證人甲○○之證述，及被告己○○嘴唇受傷之照片及驗
    傷單為據。訊據被告丁○○○堅決否認有何傷害犯意，辯稱
    ：當時伊與丙○○合力壓制手持鹽酸之己○○，遇己○○強
    烈反抗，己○○嘴唇受傷，容因壓制過程中，伊右膝不慎碰
    撞被扳倒在地之己○○之嘴唇所致等語。經查當時場面混亂
    失序，已如前述，因此當被告己○○遭丙○○反手奪下其手
    上鹽酸並試圖將之扳倒在地時，因其激烈掙扎欲擺脫控制及
    被告丁○○○與丙○○為阻止其起身再為危害行為，近身接
    觸而產生肢體碰撞情形勢所難免；又查人之嘴唇皮膚較為薄
    軟細嫩，極易因輕微碰撞便導致流血受傷，被告丁○○○既
    意在壓制被告己○○，以阻止其進一步之危害行為並設法將
    現行犯逮捕送辦，是被告丁○○○因壓制舉動而致右膝與當
    時已倒地之被告己○○之嘴唇發生碰撞，造成被告己○○嘴
    唇擦傷，即非其故意所造成之傷害。再觀被告己○○受傷情
    形尚屬輕微，應屬被壓制及逮捕過程中所容許造成之範圍。
    衡情應非被告丁○○○故意而為，所辯尚屬合理；是檢察官
    認被告丁○○○涉犯傷害罪嫌，亦有誤會。另被告己○○嘴
    唇受傷之照片及驗傷單數紙，亦僅能證明其嘴唇確有受傷之
    情形，然尚無足證明被告丁○○○必係基於故意之犯意而為
    之。而證人即被告己○○之母親甲○○係事後始到現場，到
    場時其女兒即被告己○○已起身，此亦據其證述在卷（見本
    院審判筆錄第11頁），是其對於被告己○○嘴唇受傷之衝突
    場面並未目睹，亦無從據為不利於被告丁○○○之證據。
四、綜上所述，本件依檢察官所舉之證據及本院調查證據之結果
    ，均無法認定被告二人有公訴人所指如上之犯意及犯行。原
    審疏未詳究前情，遽為被告二人有罪科刑之判決，自非允洽
    。檢察官以原審量刑過輕，對被告己○○此部分犯行提起上
    訴，雖無理由，然原判決就此部分既有可議之處，即屬無可
    維持；及被告丁○○○上訴執其並無犯罪行為，指摘原判決
    不當，為有理由，自應由本院將原判決上開部分及被告己○○之應執行刑撤銷，改諭被告己○○被訴毀損部分無罪及被
    告丁○○○無罪之判決。
五、末按第二審之地方法院合議庭受理簡易判決上訴案件，應依
    通常程序審理，其認案件有刑事訴訟法第 452條所規定，具
    有同法第451條之1第 4項但書所列各款情形之一者，應撤銷
    原判決，逕依通常程序為第一審判決，法院辦理刑事訴訟簡
    易程序案件應行注意事項第14條定有明文。而本案經審理結
    果認為應諭知被告己○○被訴毀損部分無罪及被告丁○○○
    無罪之判決，核屬刑事訴訟法第451條之1第4項但書第3款規
    定之情形，依上開規定，就上開部分即應依通常程序為第一
    審判決，附此敘明。
據上論斷，依刑事訴訟法第452條、第455條之1第1項、第 3項、
第368條、第369條第1項、第364條、第301條第1項前段，判決如
主文。
本案經檢察官乙○○到庭執行職務。
中    華    民    國    95    年    11    月    2     日
                        臺灣花蓮地方法院刑事第一庭
                            審判長法官  張  健  河
                                  法官  李  世  華
                                  法官  吳  韻  馨
上列正本證明與原本無異。
就被告己○○恐嚇部分，不得上訴。
就被告己○○毀損及被告丁○○○部分，如不服本判決，應於判
決送達後10日內，向本院提出上訴狀。
                                 書記官
中    華    民    國    95    年    11    月    2     日


司法院資訊處製作；財團法人民間司法改革基金會備份。
